【裁判字號】    99,裁,1548
【裁判日期】    990721
【裁判案由】    全民健康保險
【裁判全文】
最  高  行  政  法  院  裁  定
                                      99年度裁字第1548號
上  訴  人  台灣電力股份有限公司第三核能發電廠
代  表  人  甲○○
訴訟代理人  趙偉程律師
被 上訴 人  行政院衛生署中央健康保險局（承受原中央健康保
            險局高屏分局業務）
代  表  人  乙○○
訴訟代理人  蔡淑媛律師
上列當事人間全民健康保險事件，上訴人對於中華民國97年9月
30日高雄高等行政法院97年度訴字第482號判決，提起上訴，本
院裁定如下：
    主  文
上訴駁回。
上訴審訴訟費用由上訴人負擔。
    理  由
一、按對於高等行政法院判決之上訴，非以其違背法令為理由，
    不得為之，行政訴訟法第242條定有明文。依同法第243條第
    1項規定，判決不適用法規或適用不當者，為違背法令；而
    判決有同條第2項所列各款情形之一者，為當然違背法令。
    是當事人對於高等行政法院判決上訴，如依行政訴訟法第24
    3條第1項規定，以高等行政法院判決有不適用法規或適用不
    當為理由時，其上訴狀或理由書應有具體之指摘，並揭示該
    法規之條項或其內容；若係成文法以外之法則，應揭示該法
    則之旨趣；倘為司法院解釋或本院之判例，則應揭示該判解
    之字號或其內容。如以行政訴訟法第243條第2項所列各款情
    形為理由時，其上訴狀或理由書，應揭示合於該條項各款之
    事實。上訴狀或理由書如未依此項方法表明，或其所表明者
    與上開法條規定不合時，即難認為已對高等行政法院判決之
    違背法令有具體之指摘，其上訴自難認為合法。
二、緣被上訴人於執行民國95年第1類被保險人健保投保金額與
    勞工退休月提繳工資比對逕調查核案時，發現上訴人所屬蔣
    忠勤等50員工之投保金額較勞工退休月提繳工資為低，被上
    訴人乃以95年7月26日健保高承1字第0950051854號函通知上
    訴人，自95年8月1日起逕調渠等投保金額同於勞工退休月提
    繳工資，並告知若所核與其實際薪資不符時，可檢具資料申
    請更正。另因中央健康保險局（下稱健保局）於95年9月26
    日以健保承字第0950025670號、96年1月11日健保承字第096
    0050069號函通知各分局，員工薪給之「夜點費」、「假日
    出勤加班費」、「全勤」等項目屬工資範疇，並副知台灣電
    力股份有限公司（下稱台電公司），被上訴人遂依上述函令
    內容於96年3月22日，以健保高承1字第0960042492號函請上
    訴人於文到30日內，將上述項目列入員工投保金額重新核計
    ，並申報追溯自95年8月1日生效。嗣台電公司分別以95年10
    月11日電人字第09509069671號、96年4月9日D核3人事字第9
    603-0324號函表示，該公司「夜點費」業經報請經濟部國營
    事業委員會函釋結果，其不在行政院及經濟部核定薪資項目
    之列，亦未納入「經濟部所屬事業人員退休撫卹及資遣辦法
    」之平均工資項目，也未納入勞退新制之平均工資項目範疇
    ，故不計入投保金額中；另外「假日出勤費」實質上屬加班
    費，逾勞保投保薪資上限新臺幣（下同）43,900元部分者，
    不計入投保金額中；至於「全勤獎金」則依規定納入投保金
    額中核計，予以重新調整。經被上訴人審核該調整結果，於
    96年6月12日健保高承1字第0960042686號函回復何存智等7
    人仍應調整投保金額，並追溯自95年8月1日起生效。上訴人
    不服，就蔣忠勤等19人關於夜點費、誤餐費不應計入健保之
    投保金額部分，向全民健康保險爭議審議委員會（下稱爭審
    會）申請爭議審議，其中爭審會認為上訴人提供之員工薪資
    明細中，未查有誤餐費細項，故未納入審議，至於夜點費部
    分，則審定駁回。上訴人仍表不服，提起訴願，遭決定駁回
    ，循序提起行政訴訟，亦經原判決駁回，遂提起本件上訴。
    其上訴意旨略以：(一)、原判決引用臺灣高等法院暨所屬法院
    93年11月25日法律座談會議審查結論，係與事實不符之誤認
    ，蓋上開所引僅屬研討前初步之「審查意見」而已，而非原
    判決所誤認之「審查結論」，原判決有不適用法規或適用法
    規不當之違背法令。(二)、台電公司夜點費合乎行政院勞工委
    員會（下稱勞委會）民國94年6月20日勞動2字第0940032710
    號函令，原判決捨棄上開函令之前半部即原則性規定之部分
    ，僅就後半部即個案認定部分認屬「解釋性行政規則，而與
    勞動基準法令並無違背，本院自行予以援用」云云，則原判
    決就同一函令僅就部分內容予以援用而捨棄其他部分內容，
    顯有判決不適用法規或適用不當之違法。(三)、台電公司發放
    予員工之夜點費不屬工資範疇已有民事判決臺電公司勝訴確
    定之個案認定結果，原審應予尊重，並不得違背，況依司法
    院大法官審理案件法第7條第1項第2款得聲請統一解釋，足
    見審判機關與其他審判機關就相同案件之確定終局裁判見解
    不同者，乃嚴重侵害人民受憲法保障之財產權，將使人民無
    所適從，亦有害於司法機關之公信力。(四)、依內政部（95）
    內勞字第44055號函及經濟部75、11、13經（75）國營字第
    49800號函釋，有關台電公司夜點費制度並不屬於工資，94
    年6月20日勞委會勞動2字第0940032710號函係針對全國各企
    業所作成具通案性的解釋，則基於特別法優於普通法之法則
    及個案優先之法理，75年間之個案認定仍應優先於94年間之
    通案解釋，蓋勞動基準法主管機關勞委會至今亦從未就74年
    間之個案認定加以廢棄，則原判決卻逕自誤為勞委會94年間
    之通案解釋已屬見解有所變更，即有未洽，亦因有違特別法
    優於普通法之法則及個案優先之法理，而有判決不適用法規
    之違背法令。(五)、針對被上訴人就本件所作一系列行政處分
    之程序面上，上訴人於原審之攻擊或防禦方法計有：(1)錯誤
    解釋法規及將法規適用於不該當事實（即涵攝錯誤）之違法
    、(2)違反行政法上之誠實信用原則及(3)有悖於行政法上之信
    賴保護原則，惟原判決僅就誠實信用原則部分於理由項下有
    所論及，對錯誤解釋法規及涵攝錯誤之違法及有悖於行政法
    上之信賴保護原則之部分，均未加以詳查，亦未於判決理由
    項下有任何提及，顯然有判決不適用法規或適用不當之違背
    法令，亦有判決不備理由之當然違背法令等語，為其理由。
三、經核本件上訴人對於高等行政法院判決上訴，雖以該判決有
    判決不備理由及判決不適用法規或適用不當之違背法令為由
    ，惟核其上訴理由狀所載內容，無非重述其在原審業經主張
    而為原判決不採之陳詞，就原審取捨證據、認定事實之職權
    行使，指摘其為不當，並就原審已論斷者，泛言未論斷，而
    非具體說明其有何不適用法規或適用法規不當之情形，並揭
    示該法規之條項或其內容，及合於行政訴訟法第243條第2項
    所列各款之事實，難認對該判決之如何違背法令已有具體之
    指摘。況縱原判決雖有未於判決中加以論斷者，惟尚不影響
    於判決之結果，與所謂判決不備理由之違法情形亦不相當。
    是依首開規定及說明，應認其上訴為不合法。另臺灣高等法
    院暨所屬法院法律93年11月25日座談會之「審查結論」或「
    審查意見」僅係普通法院事實審內部間就法律見解溝通之初
    步結論，並非法令，原判決加以援用，不論是否有誤，均不
    生違背法令之問題。上訴人指稱原判決本應援用上開「研討
    結果」卻誤引「審查意見」，即有不適用法規或適用不當之
    違背法令，容屬誤會，併此敘明。
四、據上論結，本件上訴為不合法。依行政訴訟法第249條第1項
    前段、第104條、民事訴訟法第95條、第78條，裁定如主文
    。
中    華    民    國    99    年    7     月    21    日
                    最高行政法院第六庭
                        審判長法官  吳  明  鴻
                              法官  林  茂  權
                              法官  侯  東  昇
                              法官  劉  介  中
                              法官  黃  秋  鴻

以  上  正  本  證  明  與  原  本  無  異
中    華    民    國    99    年    7     月    21    日
                              書記官  王  福  瀛

司法院資訊處製作；財團法人民間司法改革基金會備份。
